【裁判字號】    99,訴,151
【裁判日期】    990421
【裁判案由】    清償債務
【裁判全文】
臺灣高雄地方法院民事判決               99年度訴字第151號
原      告  乙○○
訴訟代理人  徐豐明律師
被      告  振和營造股份有限公司
法定代理人  甲○○
訴訟代理人  楊申田律師
上列當事人間清償債務事件，經本院於民國99年3 月22日言詞辯
論終結，判決如下：
    主      文
被告應給付原告新臺幣伍佰伍拾萬元，及自民國九十八年十月二
十九日起至清償日止，按週年利率百分之五計算之利息。
訴訟費用由被告負擔。
本判決於原告以新臺幣壹佰捌拾萬仟元供擔保後得假執行，
但被告如以新臺幣伍佰伍拾萬元為原告預供擔保，免為假執行。
    事實及理由
一、原告主張：被告分別於民國95年3 月20日、4 月24日、6 月
    26日，各向原告借款新臺幣（下同）200 萬元、1,000 萬元
    、500 萬元（各筆借款金額及匯入被告之帳戶，詳如附表所
    示），約定借款期限1 個月，詎被告屆期後，就200 萬元借
    款部分未清償，就1,000 萬元借款部分僅清償800 萬元，就
    50 0萬元借款部分僅清償350 萬元，合計尚欠550 萬元，經
    催討未果，爰依消費借貸之法律關係，請求被告返還借款。
    並聲明：(一)被告應給付原告550 萬元，及自準備書狀繕本送
    達翌日起至清償日止，按週年利率5%計算之利息。(二)願供擔
    保，請准宣告假執行。
二、被告則以：對於原告有將上開款項匯入被告帳戶之事實不爭
    執，然借款人係被告前任董事長丙○○，丙○○私人再借予
    被告，並指定匯入被告帳戶，此不代表係被告向原告借款，
    若被告向原告借款，被告應會簽發同額支票以擔保借款，始
    為合理等語資為抗辯。並聲明：請求駁回原告之訴。
三、兩造不爭執事項：
  (一)原告為被告公司之股東。
  (二)原告分別於95年3 月20日、同年4 月24日、同年6 月26日，
    匯款200 萬元、1,000 萬元、500 萬元至被告公司帳戶並有
    匯款回條聯、匯款申請書、存款憑條等為證（見本院卷第23
    至29頁）。
  (三)被告之會記帳記載於95年3 月20日、同年4 月24日、同年6
    月26日向原告借款200 萬元、1,000 萬元、500 萬元，有被
    告之會計帳冊節本為證（見本院卷第30頁）。
  (四)被告於95年6 月26日借款500 萬元，已分別於同年7 月3日
    、5 日匯款返還150 萬元、150 萬（及4 千元利息），並於
    同月間以現金償還50萬元予原告；被告於95年4 月24日所為
    借款1,000 萬元，已還款800 萬元，有存摺影本（見本院卷
    第58頁、第59頁）及上開會計帳冊可憑可憑。
  (五)被告所委聘之日正聯合會計師事務所依據被告公司會計帳冊
    曾發函予原告，確認被告是否尚積欠借款金額為550 萬元，
    業經原告回函確認，有確認函為證（見本院卷第31頁）。
  (六)若原告主張有理由，對原告主張被告共計向其借款1700萬元
    ，已陸續還款1150萬元，尚欠550 萬元等情不爭執。
四、本件爭執事項：
    兩造間是否成立消費借貸契約？本件的借款人為何？
五、本院之判斷：
    按當事人主張有利於己之事實者，就其事實有舉證之責任，
    民事訴訟法第277 條前段定有明文。次按消費借貸者，謂當
    事人一方移轉金錢或其他代替物之所有權於他方，而約定他
    方以種類、品質、數量相同之物返還之契約；借用人應於約
    定期限內，返還與借用物種類、品質、數量相同之物；遲延
    之債務，以支付金錢為標的者，債權人得請求依法定利率計
    算之遲延利息，民法第474條第1項、第478條前段、第233條
    第1 項分別定有明文。本件原告主張兩造間有如上系爭3 筆
    借款關係存在，惟為被告所否認，揆諸前揭法條，自應由原
    告就借貸意思表示相互一致並已交付借款之有利之積極事實
    ，負舉證責任。經查：
  1.原告主張被告係分別於上開日期向其借款200 萬元、1,000
    萬元、500 萬元（共計1,700 萬元），詎其屆清償期就200
    萬元借款部分仍未清償，就1,000 萬元借款部分僅清償800
    萬元，就500 萬元借款部分僅清償350 萬元（共計清償1150
    萬元），故尚欠550 萬元未為清償等語，已提出所其所述相
    符而被告不爭執真正之匯款回條聯、匯款申請書、存款憑條
    、存摺影本、被告之會計帳冊節本為證，被告對原告確有將
    上開3 筆款項匯入被告帳戶，及其嗣後已清償800 萬元、35
    0 萬元予原告之事實亦不爭執，惟以借款人係其前任董事長
    丙○○，再由渠私人將款項借予被告使用置辯。然據證人丙
    ○○證稱：原告是被告公司股東，被告曾向原告借款多次，
    在我擔任被告公司董事長時，因當時公司週轉有問題，工程
    款之支票快兌現，所以於95年3 、4 月及6 月間，由我代表
    公司出面向原告借好多次，有交待公司財務部門與原告聯繫
    後將款項匯入被告公司帳戶內，卷附匯款傳真稿是財務部門
    人員的筆跡，帳目在我於95年10月離職前，會計結算被告尚
    欠原告550 萬元未開票還款，被告在94年之前向原告借很多
    次都沒有開票，後來因欠款過久有協調分期還款，才開立很
    多支票還款，但95年過後之借款則都沒有開票，我個人也有
    借款給被告公司4 千萬左右，但卷附會計帳目看不出來，因
    為還有另外一張，由我代表公司向原告借款時，有跟（原告
    ）戴董講很清楚是公司需要週轉而要向他借，只要替公司借
    款我都有交待財務部門直接向借款人聯絡應匯入的帳戶等語
    ，而被告對證人丙○○之上開證述表示沒有意見，且亦自承
    原告所匯入之款項確係由被告使用，並由被告會計帳戶記載
    係向「戴董」（即原告）借款及還款（見本院卷第30頁），
    而非記載向「丙○○」借款及還款，且被告復不爭執已向原
    告清償800 萬、350 萬元而為原告所收受，依此匯入金錢之
    帳目記載、使用及返還狀況，證人丙○○所述顯與事實相符
    而堪採信；則依上證言，足見證人丙○○當時係以身為被告
    法定代理人之身分而為被告向原告借款，並在原告同意借款
    之情下，由被告公司會計人員與原告聯絡匯款事宜將款項匯
    入被告帳戶內供之使用，是被告除提供帳戶收受原告交付之
    系爭借款外，其既已由其法定代理人親自出面就借款之金額
    、日期、方式等締結消費借貸契約之必要之點，與原告達成
    一致之意思合致，應足認原告就系爭消費借貸合約業經兩造
    合意，且已交付借款予被告收受等情盡其舉證責任；且由被
    告所委聘之日正聯合會計師事務尚依據被告會計帳冊發函予
    原告，確認被告是否尚積欠原告借款金額為550 萬元，而經
    原告回覆確認，被告對原告所覆之確認函亦未曾疑義而收受
    製帳等情，益見被告確係委由丙○○向原告借款，被告係系
    爭借款之借款人無訛，故被告辯稱系爭借款人係丙○○云云
    ，自無足採。
  2.被告另辯稱其若為借款人，應會簽發同額支票以擔保借款，
    云云，惟此為原告所否認，並陳稱兩造間借款多筆，少有以
    支票擔保，且有無借款與有無簽發支票擔保係屬二事等語，
    則被告就此利於己之抗辯自應舉證以實其說，然被告迄至言
    詞辯論終結均未舉證以實其說，且由被告上開會計帳冊觀之
    ，亦無法看出被告曾開立支票作為借款擔保，尚難信被告所
    辯屬實。又被告除系爭3 筆借款外，先前尚有於94年10月21
    日向原告借貸600 萬元、94年11月18日向原告借貸1,000 萬
    元、500 萬元之情，此可被告會計帳冊記載此3 筆借款係自
    「億岱( 戴董) 」、「丞立( 戴董) 、帷立( 戴董) 」借貸
    足稽，被告對此亦不否認，並提出此3 筆借款計2100萬元之
    還款支票明細供參（見本院卷第68頁、第69頁、第79頁），
    而由被告會計帳冊所載前開3 筆借款及系爭3 筆借款均在會
    計帳冊記載「戴董」（即原告），被告還款之對象亦均為原
    告，足見被告已多次向原告借款，系爭借款之借款人確係被
    告，並由被告提出之支票明細足認其至多僅有於借款屆期未
    還而開立還款支票以供清償債務，並無法證明其有於借款時
    同時開立支票作為擔保之情，故被告此部分抗辯尚難採信。
  3.基上所述，被告就其所辯未能提出其他積極證據以實其說，
    所為抗辯尚難採信，而原告之主張既與其提出之證據相符，
    則其以被告為系爭3 筆借款之借款人，並依消費借貸關係請
    求被告清償餘欠之借款自屬有理由；又被告對於原告上開之
    主張如有理由，對其迄今尚欠原告550 萬元本金未為清償一
    節並不爭執，故原告依兩造間之消費借貸關係請求被告給付
    積欠之550 萬元及自準備書狀送達翌日即98年10月29日起算
    之法定遲延利息（見本院卷第20頁），自屬有據，應予准許
    。
六、綜上所述，原告依消費借貸之法律關係請求被告給付如主文
    第1 項所示之金額及利息，為有理由，應予准許。又原告陳
    明願供擔保聲請宣告假執行，核無不合，爰酌定相當擔保金
    額准許之。
七、據上論結，本件原告之訴為有理由，依民事訴訟法第78條、
    第390 條第2 項，判決如主文。
中    華    民    國    99    年    4     月    21    日
                  民事第四庭  法  官  楊淑珍
正本係照原本作成。
如不服本判決，應於送達後20日內，向本院提出上訴狀並表明上
訴理由，如於本判決宣示後送達前提起上訴者，應於判決送達後
10日內補提上訴理由書（須附繕本）。
中    華    民    國    99    年    4     月    21    日
                              書記官  吳良美
┌─────────────────────────────────────────┐
│附表：                                                                            │
├──┬──────┬─────┬──────────┬───────┬──────┤
│編號│  借款時間  │   金額   │    被告帳戶        │被告已清償金額│被告尚欠金額│
│    │            │（新臺幣）│                    │ （新臺幣）   │ （新臺幣） │
├──┼──────┼─────┼──────────┼───────┼──────┤
│ 1  │95年3 月20日│   200萬元│華南銀行大昌分行    │        0元   │   200萬元  │
│    │            │          │帳號：000000000000  │              │            │
├──┼──────┼─────┼──────────┼───────┼──────┤
│ 2  │95年4 月24日│ 1,000萬元│彰化銀行建興分行    │    800萬元   │   200萬元  │
│    │            │          │帳號：00000000000000│              │            │
├──┼──────┼─────┼──────────┼───────┼──────┤
│ 3  │95年6 月26日│   500萬元│合庫銀行九如分行    │    350萬元   │   150萬元  │
│    │            │          │帳號：0000000000000 │              │            │
├──┴──────┴─────┴──────────┴───────┴──────┤
│合計：被告尚欠550萬元                                                             │
└─────────────────────────────────────────┘

司法院資訊處製作；財團法人民間司法改革基金會備份。
